【裁判字號】    90,自更,2
【裁判日期】    901025
【裁判案由】    詐欺等
【裁判全文】
臺灣屏東地方法院刑事判決                              九十年度自更字第二號
    自  訴  人  尚程企業股份有限公司
    代  表  人  甲○○
    被      告  乙○○
右列被告因詐欺等案件，前經自訴人提起自訴，由本院以八十九年度自字第九一號判
決後，自訴人不服而提起上訴，經臺灣高等法院高雄分院以九十年度抗字第八八號撤
銷原判決發回更審，本院判決如左：
     主  文
乙○○無罪。
     理  由
一、自訴意旨略以：被告乙○○住處與自訴人公司毗鄰，其基於為自己不法所有之概
    括犯意，以不向政府單位檢舉自訴人公司之廠房違建為由，於八十六年三月間向
    自訴人勒索新台幣（下同）十萬元，復於八十六年七月間向自訴人勒索三十萬元
    ，並要求自訴人為其住處安裝保全係統，費用由自訴人支付，自訴人因恐懼被告
    提出檢舉違建，致廠房被拆，影響營運，本著花錢消災之心理，皆陸續予以滿足
    。詎被告於取得金錢及自訴人提供之保全服務後，猶於八十九年初向屏東縣政府
    檢舉自訴人公司之違建，是被告顯連續涉有刑法第三百三十九條第一項之詐欺取
    財之罪嫌云云。
二、按犯罪事實應依證據認定之，無證據不得推定其犯罪事實；又不能證明被告犯罪
    者，應諭知無罪之判決，刑事訴訟法第一百五十四條、第三百零一條第一項前段
    分別定有明文。次按，刑法第三百三十九條第一項詐欺罪之成立，行為人主觀上
    有為自己或第三人不法所有之意圖外，並以詐術使人將本人或第三人之物交付為
    要件，而所謂以詐術使人交付，必須被詐欺人因其詐術而陷於錯誤，若其所用方
    法，不能認為詐術，亦不致使人陷於錯誤，即不構成該罪。
三、經查：
（一）、自訴人於八十六年三月八日及同年六、七月間，因上址工廠違建問題分別支
        付十萬元、三十萬元與被告，並為被告設置保全設備一節，業據自訴人供明
        在卷，且為被告所是認，並有八十六年三月八日雙方簽立之同意書一紙及中
        興保全股份有限公司證明單及保全服務通報等件在卷可資參照。
（二）、被告於八十六年一月間，即以自訴人上址工廠違建為由，向屏東縣內埔鄉公
        所檢舉，由內埔鄉公所轉呈屏東縣政府建設局處理等情，業經被告陳稱在卷
        ，核與證人即屏東縣內埔鄉公所建設課員林進慶所證情節相符，復有屏東縣
        內埔鄉公所違章建築查報單及屏東縣政府建設局違章建築拆除通知單各一紙
        在卷可證，則被告既已於八十六年一月間向屏東縣內埔鄉公所檢舉後，自訴
        人與被告才於八十六年三月八日簽立同意書，載明處理之方式，並由自訴人
        補償被告十萬元，被告檢舉在先而簽立同意書接受補償在後，難認被告有以
        向不同政府單位檢舉之手段，詐取自訴人財物之行為。
（三）、觀之卷附自訴人與被告簽立之同意書第一、二點載明違建及噪音、污染之處
        理方式，其第三點並明示：「甲（即自訴人）考量乙（即被告）之精神補償
        ，願付乙新台幣壹拾萬元正。」等語，雖證人即起草該同意書之代書許其正
        於本院審理中證稱，同意書第四點「不再另有異議」係指不做反抗的意思等
        語，然被告與自訴人兩造間就上開工廠違建問題已爭鬧多時，同意書卻僅提
        及「不再另有異議」而未提及檢舉與否，參以被告供稱該同意書係因自訴人
        找人來說情，礙於人情壓力才同意簽署等語，自訴人是否唯恐若同意書上明
        示放棄檢舉權利，被告將拒絕簽署，始於同意書上書立「不再另有異議」字
        樣，不得而知，然就同意書字面觀之，該同意書係被告與自訴人雙方經協調
        後為達暫止糾紛，由自訴人給與被告十萬元之精神補償金，是被告收取上開
        十萬元部分，難認有何不法之意圖，亦無施用詐術使自訴人交付財物之行為
        。
（四）、該同意書第一、二點載明：「一、甲願於簽訂本書之日起三個月內（必時得
        順延壹個月）將該工廠之高度降低二米半（簷高度約在八米）。」、「二、
        甲並同意於右項時間內，將該工廠之前置加工部份外移，以減少噪音（無焊
        接、重擊聲）無污染。」等語，依此協議，自訴人最遲應於八十六年六月八
        日降低工廠簷高及外移前置加工部分，惟自訴人坦認未於上開期間內依約改
        善之事實，則被告於八十六年六、七月間再依上開同意書與自訴人爭執，並
        無不當，而自訴人於本院調查時復稱：「、、、（被告）來說（工廠）排毒
        素、、、勒索三十萬元，沒有說要錢，我說可以找人來測、、、我說好假設
        有我就補償你，同一時說要求裝保全系統，他這樣講，我沒辦法，就為他裝
        保全、、、。」等語（見本院八十九年十二月六日訊問筆錄），是依自訴人
        上開所稱，被告亦無施用詐術之行為可言，反而彰顯自訴人畏懼被告再行檢
        舉，而本於花錢消災另行補償被告之主觀心態，是被告既無於八十六年六、
        七月間有施用詐術之行為，自難以自訴人自發之畏懼心態，推認被告係以此
        為詐欺之手段。
（五）、被告固於八十九一月間以同一理由另向監察院檢舉上開工廠為違章建築，有
        屏東縣政府八十九年四月十七日八九屏府建拆字第五八五五二號函在卷可證
        ，惟被告此次檢舉距自訴人於八十六年間交付之金錢及提供之保全服務近三
        年之久，亦核無證據證明被告之檢舉行為與收受自訴人交付金錢及提供之保
        全服務間之關連，是本件顯無證據證明被告有連續詐欺之犯行，揆諸首揭說
        明，自應為被告無罪之諭知。
據上論斷，應依刑事訴訟法第三百零一條第一項，判決如主文。
中      華      民      國    九十      年      十      月    二十五    日
                                      臺灣屏東地方法院刑事第三庭
                                          審判長法  官  黃國永
                                                法  官  余德正
                                                法  官  陳姵君
右正本證明與原本無異。
對於本判決如有不服應於收受送達後十日內向本院提出上訴書狀上訴於台灣高等法院
高雄分院並按他造當事人之人數附具繕本。
                                              書記官   蔡德章
中      華      民      國      九十      年      十    月    二十五    日


司法院資訊處製作；財團法人民間司法改革基金會備份。
